臺灣高等法院高雄分院民事判決　　　　　　 96年度再字第6號
再審原告　　戊○○
再審被告　　丙○○○
　　　　　　乙○○
　　　　　　丁○○
　　　　　　皇佳化學製藥股份有限公司
法定代理人　甲○○
上列當事人間請求返還借款事件，再審原告對於民國90年6 月26
日台灣高雄地方法院89年度訴字第1635號、民國95年11月29日本
院92年度上更(一)字第41號確定判決提起再審，本院判決如下：
    主  文
再審之訴駁回。
再審訴訟費用由再審原告負擔。
    事實及理由
一、再審意旨略以：(一)再審被告於前程序94年11月18日本院準備
    程序當庭陳稱：（系爭票據）應由真正「借錢」的人出面說
    明「借貸關係」等語，足認其已自認系爭票據之原因關係為
    「金錢借貸」，與再審原告之主張一致。(二)再審被告於前程
    序95年10月11日答辯要旨(二)狀內自認：再審原告為醫生且與
    再審被告有業務資金往來；於95年11月15日答辯要旨(三)狀內
    陳述：再審被告與再審原告間並無業務往來等語，即再審被
    告自認兩造間有「業務資金往來」而無業務往來，即係指再
    審被告等以系爭票據向再審原告借款，以供再審被告皇佳製
    藥公司業務資金週轉運用而言，及所稱兩造間有「資金往來
    」，乃指兩造間有系爭票據借款本金及利息之收支往來。再
    審被告所為上開自認，與卷附兩造間債權債務略表（見確定
    判決附表）所載相符，則按之民事訴訟法第279 條第1 項、
    最高法院18年上字第2512號、18年上字第2836號、19年上字
    第2165號、19年上字第3302號及26年上字第805 號等判例所
    示，再審原告就系爭票據借款之事實，已無庸舉證。原確定
    判決消極不適用上開法條規定及判例，以再審原告未舉證證
    明系爭票據借款之事實，為再審原告敗訴之判決，有民事訴
    訟法第496 條第1 項第1 款適用法規顯有錯誤之再審事由。
    爰求為判決：(一)台灣高雄地方法院89年度訴字第1635號及本
    院92年度上更(一)字第41號確定判決均廢棄。(二)再審被告應連
    帶給付再審原告新台幣（下同）330 萬元，及自74年7 月3
    日起至清償日止，按年息百分之20計算之利息。(三)再審原告
    願供擔保，聲請准予宣告假執行。
二、按所謂適用法規顯有錯誤者，不包括漏未斟酌證據及認定事
    實錯誤之情形在內（最高法院63年台上字第880 號判例參照
    ）。又民事訴訟法第279 條第1 項所謂自認，必須當事人對
　　於他造主張之事實，積極的表示承認之意。故發生訴訟法上
  　自認之效果者，必當事人一造主張之事實經他造承認，始克
　　當之，倘一造主張之事實為他造否認，自無訴訟法上之自認
  　可言（最高法院93年度台上字第286 號判決參照）。再審原
    告所舉上開再審被告之陳述，均非對再審原告所主張之「再
    審被告以系爭票據對再審原告為借貸」之事實予以承認，而
    再審被告於前訴訟程序一再爭執兩造間有以系爭票據借貸33
    0 萬元之事實，並列為兩造之爭點，有本院確定判決可稽，
    況即使依再審原告所主張之上開「經自認之事實」，亦難據
    以推知以系爭票據借貸之事實，是尚難認再審被告所為上開
    陳述已構成對兩造爭執事實之自認。從而，再審原告主張原
    確定判決未依再審被告所為自認之事實為判決基礎，而以再
    審原告未盡舉證責任，判決再審原告敗訴，認有適用法規顯
    有錯誤之再審事由，核係就原確定判決取捨證據、認定事實
    之職權行使，指摘其為不當，按之上開說明，顯無再審理由
    ，爰不經言詞辯論，逕以判決駁回。
據上論結，本件再審之訴顯無再審理由，依民事訴訟法第502 條
第2 項、第78條，判決如主文。
中　　華　　民　　國　　96　　年　　 7 　　月　　4　　日
                            民事第六庭
                                審判長法官    許明進
                                法      官    陳真真
                                法      官    謝肅珍
以上正本證明與原本無異。
如對本判決上訴，須於判決送達後20日內向本院提出上訴狀，其
未表明上訴理由者，應於上訴後20日內向本院提出上訴理由書（
均須按他造當事人之人數附繕本）。上訴時應提出委任律師或具
有律師資格之人之委任狀，並依附註條文規定辦理。
中　　華　　民　　國　　96　　年　　 7 　　月　　4　　日
                                書  記  官    蘇恆仁
附註：
民事訴訟法第466 條之1 ：
對於第二審判決上訴，上訴人應委任律師為訴訟代理人，但上訴
人或其法定代理人具有律師資格者，不在此限。
上訴人之配偶、三親等內之血親、二親等內之姻親，或上訴人為
法人、中央或地方機關時，其所屬專任人員具有律師資格並經法
院認適當者，亦得為第三審訴訟代理人。
第1 項但書及第2 項情形，應於提起上訴或委任時釋明之。
